【裁判字號】    98,審訴,464
【裁判日期】    980313
【裁判案由】    確認委任關係不存在
【裁判全文】
臺灣臺北地方法院民事判決             98年度審訴字第464號
原      告  甲○○
訴訟代理人  蔡岳泰律師
被      告  極軒國際股份有限公司
                      之1
法定代理人  陳柏廷律師
上列當事人間請求確認委任關係不存在事件，本院於民國98年2
月27日言詞辯論終結，判決如下：
    主      文
確認原告與被告間之董事委任關係自民國九十六年十一月七日起
不存在。
訴訟費用新台幣仟元由被告負擔。
    事實及理由
一、按解散之公司，於清算範圍內，視為尚未解散；股份有限公
    司之清算，以董事為清算人，但公司法或章程另有規定或股
    東會另選清算人時，不在此限，公司法第25條、第322條第1
    項分別定有明文。本件被告極軒國際股份有限公司（以下稱
    極軒公司）業經臺北市政府商業處以97年10月17日北市商二
    字第09736709200號函命令解散在案，極軒公司向本院呈報
    選任陳柏廷律師為清算人，並經本院准予備查在案，此經本
    院依職權調閱本院98年度審司字第101號卷宗核閱屬實，是
    本件自應以陳柏廷律師為被告極軒公司之法定代理人。
二、原告起訴主張略以：伊原為被告極軒公司之股東，於民國93
    年9月15日以被推選擔任被告公司之董事，任期至96年9月14
    日屆滿，依公司法第195條第2項規定董事任期屆滿而不及改
    選時，延長其執行職務至改選董事就任時為止。惟伊於96年
    10月31日委託律師發函通知被告公司辭任董事職務終止委任
    關係，並聲明拋棄原告在被告公司所有之股份及請被告公司
    速依法向主管機關辦理董事變更登記，惟伊迄今仍係被告公
    司名義上之董事，被告公司遲未辦理變更登記，伊在法律上
    之地位顯有受侵害之虞，爰依法提起本件訴訟等語。並聲明
    ：確認原告與被告間之董事委任關係自96年11月7日起不存
    在。
三、被告則略以：對於原告起訴之內容無意見等語，資為抗辯。
四、得心證之理由：
（一）按確認法律關係之訴，非原告有即受確認判決之法律上利
      益者，不得提起之，民事訴訟法第247條前段定有明文。
      而該條所謂即受確認判決之法律上利益，係指因法律關係
      之存否不明確，致原告在私法上之地位有受侵害之危險，
      而此項危險得以對於被告之確認判決除去之者而言（最高
      法院42年臺上字第1031號判例參照）。本件原告是否為被
      告之董事，攸關原告對被告是否有身為董事之權利義務關
      係，原告對此自有請求確認之法律上利益，其提起本件確
      認之訴，於法即無不合。
（二）查本件原告主張之事實，業據其提出臺北市政府公報查詢
      資料、公司基本資料查詢、股份有限公司變更登記表、律
      師函暨掛號函件執據等件為證，其主張核與上開證物相符
      ，並為被告所不爭執，故原告主張之事實，應可信為真實
      。按公司設立登記後，有應登記之事項而不登記，或已登
      記之事項有變更而不為變更之登記者，不得以其事項對抗
      第三人；公司與董事間之關係，除另有規定外，依民法關
      於委任之規定；當事人之任何一方，得隨時終止委任契約
      。公司法第12條、第192條第4項、民法第549條第1項分別
      定有明文。本件原告既已於96年11月7日向被告公司辭任
      董事職務，其與被告公司間之董事委任關係自斯時起即不
      存在，被告公司就此自應向主管機關辦理變更登記，惟被
      告公司至今仍未為變更登記，致主管機關登記資料仍登載
      原告為被告公司之董事，此將使原告在私法上之地位有受
      侵害之危險，而此項危險既得以確認判決除去，從而，原
      告據以提起本訴，請求確認原告與被告公司間之董事委任
      關係自96年11月7日起不存在，為有理由，應予准許。
五、據上論結，本件原告之訴為有理由。依民事訴訟法第78條，
    判決如主文。
中    華    民    國    98    年    3     月    13    日
                  民事第六庭法  官  蔡和憲
以上正本係照原本作成。
如對本判決上訴，須於判決送達後20日內向本院提出上訴狀。
中    華    民    國    98    年    3     月    13    日
                            書記官  陳莉庭


司法院資訊處製作；財團法人民間司法改革基金會備份。
